【裁判字號】    95,易,85
【裁判日期】    950907
【裁判案由】    詐欺等
【裁判全文】
臺灣高雄地方法院刑事判決                95年度易字第85號
公  訴  人  臺灣高雄地方法院檢察署檢察官
被      告  丁○○
                    （原
上列被告因詐欺等案件，經檢察官提起公訴（94年度偵字第1942
7 號、23001 號），被告於本院準備程序中為有罪陳述，經合議
庭裁定由受命法官依簡式審判程序獨任審理，本院判決如下：
    主  文
丁○○幫助意圖為自己不法之所有，以恐嚇使人將本人之物交付
，處有期徒刑貳月，如易科罰金，以銀元參佰元即新臺幣玖佰元
折算壹日。
    事  實
一、丁○○預見提供自己金融機構帳戶之存摺及提款卡供他人使
    用，可能為他人用於財產犯罪，仍基於幫助犯罪之不確定故
    意，於民國93年8 月中旬，在高雄縣林園鄉海邊某涼亭，將
    其所有之林園郵局帳號00000000000000號帳戶之存摺、提款
    卡以新臺幣（下同）3 千元之代價，售予丙○○，丙○○再
    將之交付予綽號「大頭」之成年男子，再轉交予所屬之不法
    集團。嗣某姓名年籍不詳之不法集團成員基於恐嚇取財之犯
    意，施以如附表一之恐嚇手段，致使甲○○、乙○○等心生
    畏懼，均俱依指示前往操作自動櫃員機，而各於附表一所示
    時間，將金額匯入上開帳戶。嗣因渠等驚覺受騙而報警處理
    ，始悉上情。
二、案經高雄縣政府警察局移請臺灣高雄地方法院檢察署檢察官
    偵查起訴。
    理  由
一、本件被告丁○○所犯係死刑、無期徒刑、最輕本刑為3 年以
    上有期徒刑以外之罪，其於準備程序中就被訴事實為有罪之
    陳述，經法官告知簡式審判程序之旨，並聽取公訴人及被告
    之意見後，認為適宜由受命法官獨任進行簡式審判程序，依
    刑事訴訟法第273 條之1 第1 項規定，裁定由受命法官獨任
    進行審判程序，合先敘明。
二、上開事實業據被告坦承有將帳戶存摺以3 千元之代價賣予被
    告丙○○之事實不諱，核與證人丙○○於警詢、偵查中之證
    述相符；再證人即被害人甲○○、乙○○就渠等受不法集團
    之恐嚇而於附表一所示之時間匯款至上開被告帳戶，亦據其
    等證述在卷、並有丁○○郵局帳號00000000000000號帳戶之
    開戶資料及歷史交易明細各1 份、郵局自動櫃員機交易明細
    表1 紙、郵政國內匯款執據1 紙附卷可稽，堪認被告之自白
    核與事實相符，自堪信為真實，應堪採為被告有罪之證據，
    被告上開犯行，足堪認定。
三、論罪、科刑：
  (一)查被告丁○○行為後，如附表二所示之相關法律均業經變更
    ，並俱於95年7 月1 日施行（下稱此次修法），玆經整體比
    較結果，裁判時法並未較為有利，從而依刑法第2 條第1 項
    規定，自應適用各該行為時法，亦即修正前法至明。
  (二)按刑法第346條第1項之恐嚇取財罪，與同法第339條第1項之
    詐欺取財罪，二者之區別，在於前者係施用使人心生畏佈之
    恐嚇手段，致被害人心生畏懼，明知不應交付財物而交付，
    後者則係施用詐術手段，使人陷於錯誤，誤信應交付財物而
    交付。惟上開之恐嚇手段，常以虛假之事實為內容，故有時
    亦不免含有詐欺之性質，倘含有詐欺性之恐嚇取財行為，足
    使人心生畏懼時，自應僅論以高度之恐嚇取財罪，殊無再適
    用詐欺取財之餘地（最高法院84年度台上字第1993號判決意
    旨參照）。次按，刑法上之幫助犯，係對於犯罪與正犯有共
    同之認識，而以幫助之意思，對於正犯資以助力，而未參與
    實施犯罪之行為者而言，是以，如未參與實施犯罪構成要件
    之行為，且係出於幫助之意思提供助力，即屬幫助犯，而非
    共同正犯。又被告單純提供帳戶予他人使用之行為，並不能
    逕與向被害人施以恫嚇之恐嚇行為等視，且亦無證據證明被
    告有參與恐嚇取財犯行之構成要件行為，是被告所為僅係對
    於他人實施之恐嚇取財犯行，資以助力，應僅構成恐嚇取財
    罪之幫助犯。又連續幫助與幫助連續為不同之犯罪態樣，如
    基於概括犯意，多次幫助他人犯罪，為連續幫助，該幫助者
    有多次犯罪行為；如以一幫助行為，幫助他人連續犯罪，則
    為幫助連續，就幫助犯而言，僅有1 次犯罪行為（最高法院
    87年度台上字第3865號判決要旨可資參照）。
  (二)核被告丁○○所為，係犯刑法第30條第1 項、修正前刑法第
    346 條第1 項之幫助恐嚇取財罪，並依刑法第30條第2 項之
    規定，按正犯之刑減輕之。又被告之一幫助行為，致證人甲○○及乙○○遭恐嚇取財，揆諸前揭說明，僅論以1 幫助恐
    嚇取財罪。
  (三)爰審酌被告為謀己利，竟將個人所有之帳戶販售予丙○○，
    其後再交付予不法集團使用，被告對於不法集團成員之恐嚇
    取財犯行提供助力，其犯罪動機、手段均不足取，而其所提
    供之帳戶，嗣後確實供集團成員用以向被害人甲○○及乙○○恐嚇取財，於他人財產所生之損害非輕，然念其等因本件
    犯行獲取實質利益僅數千元，所得非鉅等一切情狀，量處如
    主文所示之刑，並諭知易科罰金之折算標準。
四、又被告所有之上開帳戶、提款卡雖係本件犯罪所有之物，惟
    既未扣案，且均販售他人，已非被告所有，亦非違禁物，爰
    不為沒收之諭知。
據上論斷，應依刑事訴訟法第273 條之1 第1 項、第299 條第1
項前段，刑法第2 條第1 項前段、刑法第30條第1 項前段、第2
項、修正前刑法第346 條第1 項、第41條第1 項，罰金罰鍰提高
標準條例第1 條前段、修正前罰金罰鍰提高標準條例第2 條，判
決如主文。
本案經檢察官周天畏到庭執行職務。
中    華    民    國    95    年    9     月    7     日
                  刑事第十庭    法  官  楊淑珍
以上正本證明與原本無異。
如不服本判決，應於判決送達後10日內，向本院提出上訴狀。
中    華    民    國    95    年    9     月    7     日
                                書記官  林秀敏
附錄本判決論罪之法條：
刑法第30條
幫助他人實行犯罪行為者，為幫助犯。雖他人不知幫助之情者，
亦同。幫助犯之處罰，得按正犯之刑減輕之。
《修正前刑法第346條》
意圖為自己或第三人不法之所有，以恐嚇使人將本人或第三人之
物交付者，處6 月以上5 年以下有期徒刑，得併科1 千元以下罰
金。
以前項方法得財產上不法之利益，或使第三人得之者，亦同。
前二項之未遂犯罰之。
附表一
┌─┬───┬─────────────────────┬─────┬─────┤
│編│被害人│  詐          騙          手          法  │匯款之時間│匯款之金額│
│號│姓  名│                                          │ （民國） │新臺幣‧元│
├─┼───┼─────────────────────┼─────┼─────┤
│1 │甲○○│不法集團成員撥打電話向甲○○佯稱其子江明輝│93年8 月30│100,000元 │
│  │      │遭挾持，要甲○○還錢，如不還錢，將對其子不│日18時許  │          │
│  │      │利，致甲○○心生畏懼，遂轉帳至上開丁○○帳│          │          │
│  │      │戶。                                      │          │          │
├─┼───┼─────────────────────┼─────┼─────┤
│2 │乙○○│不法集團成員撥打電話向乙○○佯騙其弟林明璋│93年8 月31│20,000元  │
│  │      │因欠錢未還遭挾持，如不還錢，將對林明璋不利│日18時30分│          │
│  │      │，致乙○○匯款至上開丁○○帳戶。          │許        │          │
│  │      │                                          │          │          │
└─┴───┴─────────────────────┴─────┴─────┘
附表二
┌──────┬─────────────┬─────────────┬───────┬────┐
│相關變更條文│行為時法（下稱舊法）之內容│裁判時法（下稱新法）之內容│比  較  理  由│備    註│
├──────┼─────────────┼─────────────┼───────┼────┤
│【罰金刑貨幣│依法律應處罰金、罰鍰者，就│中華民國94年1 月7 日法修正│刑法之貨幣單位│經按現行│
│單位之變更】│其原定數額得提高為2 倍至10│施行後，刑法分則編所定罰金│由「元（指銀元│法規所定│
│罰金罰鍰提高│倍（刑法乃係定明10倍）。第│之貨幣單位為新臺幣。94年1 │）」變更為「新│貨幣單位│
│標準條例第1 │1 條所定得提高倍數之規定，│月7 日刑法修正時，刑法分則│臺幣」，且刑法│折算新臺│
│條前段、第5 │於本條例修正後制定之法律，│編未修正之條文定有罰金者，│分則之罰金數額│幣條例第│
│條→刑法施行│不適用之；本條例修正前公布│自94年1 月7 日刑法修正施行│，亦視該分則先│2 條之規│
│法第1 之1條 │之法律，於本條例修正後修正│後，就其所定數額提高為30倍│前曾修正與否，│定折算後│
│第1 項、第2 │其罰金罰鍰數額或法律經全部│。但72年6 月26日至94年1 月│而分別提高3 或│等值，是│
│項          │修正而其罰金罰鍰數額未予變│7 日新增或修正之條文，就其│30倍。        │以新法並│
│            │更者，亦同。              │所定數額提高為3 倍。      │              │未較有利│
│            │                          │                          │              │。      │
├──────┼─────────────┼─────────────┼───────┼────┤
│【罰金刑下限│罰金：（銀元）1 元以上。  │罰金：新臺幣1,000 元以上，│罰金刑之下限，│舊法有利│
│變更】刑法第│                          │以百元計算之。            │由銀元10元（經│        │
│33 條 第5 款│                          │                          │提高）亦即新臺│        │
│            │                          │                          │幣30元，提高為│        │
│            │                          │                          │新臺幣1,000 元│        │
├──────┼─────────────┼─────────────┼───────┼────┤
│【易科罰金折│犯最重本刑為5 年以下有期徒│犯最重本刑為5 年以下有期徒│易科罰金折算標│舊法有利│
│算標準變更】│刑以下之刑之罪，而受6 個月│刑以下之刑之罪，而受6 個月│準由銀元300 元│        │
│修正前刑法第│以下有期徒刑或拘役之宣告…│以下有期徒刑或拘役之宣告者│即新臺幣900 元│        │
│41條第1 項前│得以（銀元，下同）1 元以上│，得以新臺幣1,000 元、    │，提高為以新臺│        │
│段、修正前罰│3 元以下折算1 日，易科罰金│2,000 元或3,000 元折算1 日│幣1,000 元、  │        │
│金罰鍰提高標│。依刑法第41條易科罰金…就│，易科罰金。              │2,000 元、3,00│        │
│準條例第2 條│其原定數額提高為100 倍折算│                          │0 元折算1 日  │        │
│→現行刑法第│1 日；法律所定罰金數額未依│                          │              │        │
│41條第1 項前│本條例提高倍數，或其處罰法│                          │              │        │
│段          │條無罰金刑之規定者，亦同。│                          │              │        │
╠═══╤══╪═════════════╧═════════════╧═══════╪════╡
║整體比│舊法│6 月以上5 年以下有期徒刑，得併科銀元10,000元即新臺幣3 萬元以下、銀元10│舊法較為│
║      │    │元即新臺幣30元以上罰金；易科罰金折算標準為銀元300 元即新臺幣900 元折算│有利    │
║      ├──┼───────────────────────────────────┤        │
║較結果│新法│6 月以上5 年以下有期徒刑，得併科新臺幣3 萬元以下；新臺幣1,000 元以上罰│        │
║      │    │金；易科罰金折算標準為新臺幣1000元、2000元或3000元折算1 日            │        │
╚═══╧══╧═══════════════════════════════════╧════╛
【附註】刑法第30條於此次修法，雖文字略有變動，惟並未影響
        其內容，是於此並無比較修正前後之法律之必要，乃逕
        適用現行刑法第30條之規定。


司法院資訊處製作；財團法人民間司法改革基金會備份。
